【裁判字號】    90,上易,2748
【裁判日期】    900912
【裁判案由】    傷害等
【裁判全文】
臺灣高等法院刑事判決                            九十年度上易字第二七四八號
    上  訴  人
    即  被  告  甲○○
右上訴人因傷害等案件，不服臺灣基隆地方法院九十年度易字第二二四號，中華民國
九十年六月五日第一審判決（起訴案號：臺灣基隆地方法院檢察署八十九年度偵字第
三九八六號），提起上訴，本院判決如左：
    主  文
原判決撤銷。
甲○○損壞他人之鐵門，足以生損害於他人，處罰金仟元，如易服勞役，以佰元
折算壹日。
被訴傷害部分無罪。
    事  實
一、甲○○係水泥工，受乙○○之僱用，至臺北縣萬里鄉○○村○○街四號四樓從事
    浴室翻修工程，因工程款給付之金額及工程已否完工雙方發生爭執，竟於民國（
    下同）八十九年十二月三十一日下午三時三十分許，手持鐵鎚、電鑽等工具前往
    上址催討工程款，而與乙○○隔著鐵門發生激烈之口角爭執後，即基於毀損乙○
    ○所有財物之犯意，持鐵鎚、電鑽朝鐵門猛力敲擊，而損壞該鐵門之鐵條、紗網
    及門板。
二、案經被害人乙○○提出告訴暨臺北縣警察局金山分局報請臺灣基隆地方法院檢察
    署檢察官偵查起訴。
    理  由
甲、有罪部分：
一、訊據上訴人即被告甲○○矢口否認右開犯行，惟查右揭事實，業據被告甲○○於
    原審中坦承：「我是有打她的門，但不知道壞的程度如何，我是用鐵鎚敲的。」
    （見原審卷第三十九頁）不諱，核與被害人乙○○指訴被害情節相合，並有鐵門
    受有損壞之照片九張、錄有告訴人與被告發生口角爭執及被告敲擊鐵門過程之錄
    音帶一捲、檢察官於九十年二月六日至告訴人住處勘驗該處鐵門確實受有損壞及
    四樓樓梯間牆壁確實受有污損之照片、勘驗筆錄等在卷足資佐證。被告空言否認
    ，毫無足取，本件犯行至為明確，應依法論科。
二、核被告所為，係犯刑法第三百五十四條之毀損罪。原審論處被告罪刑，本非無見
    ，惟被告祇有毀損一次，原判決誤為三次，尚有未洽，被告上訴否認犯罪，雖無
    理由，惟原判決關於毀損部分既有可議，仍屬無可維持，自應由本院將之撤銷改
    判。爰審酌被告因工程款糾紛即毀損告訴人住處鐵門，對告訴人之居家及人身安
    全構成莫大威脅暨其犯罪後態度等一切情狀，量處如主文所示之刑，並諭知易服
    勞役之折算標準，以資懲儆。
三、公訴意旨略以：甲○○為催討工程款，基於毀損之概括犯意，於八十九年五月十
    一日（農曆四月八日）晚間九時三十分許，至右址敲門未獲乙○○置理，即持不
    詳工具用力敲打損壞該址鐵門，使鐵門門板留下多處明顯難以復原之凹刮痕。又
    於八十九年八月十五日晚間八時許，再度至上址造訪，仍未獲乙○○搭理，甲○
    ○乃返家，於同日晚間八時三十分許，在其住處打電話恐嚇乙○○稱：「先君子
    後小人，我將有所行動」等語（意即將繼續破壞乙○○所有之財物），致乙○○
    心生畏懼，旋於翌日（八月十六日）某時，趁乙○○外出之際，持粉刷牆壁之工
    具，以染料塗污損壞該址四樓樓梯間之牆壁。因認被告另涉有刑法第三百五十四
    條毀損罪嫌云云。
  (一)按事實之認定，應憑證據，如未能發現相當證據，或證據不足以證明，自不能以
    推測或擬制之方法，以為裁判基礎，又認定不利於被告之事實，須依積極證據，
    苟積極證據不足為不利於被告事實之認定時，即應為有利於被告之認定，更不必
    有何有利之證據。最高法院分別著有四十年台上字第八十六號、三十年上字第八
    一六號判例可參。訊據被告堅決否認此部分毀損犯行，並辯稱：八十九年五月間
    ，伊曾至告訴人住處與之理論，因一時氣憤而揮拳敲擊告訴人住處鐵門，但鐵門
    並未凹陷損壞，又告訴人住處之四樓樓梯間牆壁並非伊前往污損，伊平日要工作
    ，沒有時間白花力氣去做此事云云。
  (二)檢察官指控被告涉有右揭犯行，無非以被害人乙○○之指訴及有鐵門遭敲擊毀損
    及牆壁污損之照片，為主要論據。然查被害人之指訴，無非在使被告受刑事訴追
    為主要目的，是其指訴是否與事實相符，仍應調查其他證據以資審認，被害人雖
    提出前開照片為證，惟被告已犯如前述有罪部分之毀損事實，而有關照片為事後
    所照，或無日期，自不能即作為被告在八十九年五月十一日或同年八月十五日毀
    損之證據，又依被害人所呈之所謂電話恐嚇錄音帶，經當庭勘驗發現為現場爭執
    之錄音，非電話錄音，且無恐嚇言語，有筆錄在卷可稽，是亦缺乏證據證明被告
    有恐嚇之行為。此外，復查無其他積極證據，足資證明被告有此部分毀損、恐嚇
    犯行，揆諸前揭說明，被告此部分犯罪應屬不能證明，因檢察官認此部分與右有
    罪部分核有連續犯之裁判上一罪關係，爰不另為無罪諭知，併此敘明。
乙、無罪部分：
一、公訴意旨略以：被告甲○○因修繕浴室費，與乙○○發生爭執，於八十九年六月
    二十一日下午三時許，途經臺北縣萬里鄉北基村公車站牌前，見乙○○在該處候
    車，即趨前催討工程款，雙方發生口角，甲○○竟基於普通傷害之犯意，出拳毆
    打乙○○之右臉頰，致乙○○受有右側臉頰瘀傷之傷害，嗣巡邏員警經過，乙○
    ○立即向員警報案並提出傷害告訴。因認被告涉有刑法第二百七十七條第一項傷
    害罪嫌云云。訊據上訴人即被告甲○○，固不否認於右揭時地與乙○○發生口角
    衝突之事，惟矢口否認有何傷害犯行，並辯稱：伊未出拳毆打告訴人，當天到場
    處理之警員亦未看見告訴人之臉部有受傷等語。
二、經查，公訴人指被告涉有傷害犯行，無非係以告訴人乙○○之指訴及告訴人於八
    十九年六月二十二日至長庚紀念醫院驗出受有「右側臉頰瘀傷」之乙種診斷證明
    書一紙，為主要論據。惟被害人之指訴不可遽採，仍應調查其他證據，以查是否
    與事實相符，業如前述，而診斷證明書祇能證明被害人於八十九年六月二十二日
    身體有受傷（診斷日期為6.），不能遽指為被告所為，再依證人劉富榕（萬
    里分駐所警員）、高銘瑞（野柳派出所警員）於偵查中到庭具結證稱：八十九年
    六月二十一日下午告訴人報案稱遭被告毆打之際，渠等並未看見告訴人臉上有傷
    等語，足見案發時，告訴人身體未受傷，自不能以告訴人翌日之驗傷單作為不利
    被告之證據。此外，又查無其他積極證據足證被告有傷害犯行，被告犯罪應屬不
    能證明，原審未為詳究，遽予論罪科科，尚有未洽，被告上訴否認傷害，應認有
    理由，自應由本院將原判決此部分撤銷，改諭知被告無罪。
據上論斷，應依刑事訴訟法第三百六十九條第一項前段、第三百六十四條、第二百九
十九條第一項前段、第三百零一條第一項，刑法第三百五十四條、第四十二條第二項
、罰金罰鍰提高標準條例第一條前段、第二條，判決如主文。
本案經檢察官柯麗鈴到庭執行職務。
中      華      民      國      九十      年      九    月      十二    日
                              臺灣高等法院刑事第五庭
                                  審判長法  官  曾  德  水
                                        法  官  林  立  華
                                        法  官  楊  貴  雄
右正本證明與原本無異。
不得上訴。
                                        書記官  林  淑  貞
中      華      民  國      九十      年      九    月      十四    日
附錄：本判決論罪科刑法條全文
刑法第三百五十四條：
  毀棄、損壞前二條以外之他人之物或致令不堪用，足以生損害於公眾或他人者，處
  二年以下有期徒刑、拘役或五百元以下罰金。


司法院資訊處製作；財團法人民間司法改革基金會備份。
